【裁判字號】    95,訴,1303
【裁判日期】    950704
【裁判案由】    清償借款
【裁判全文】
臺灣高雄地方法院民事判決                95度訴字第1303號
原      告  彰化商業銀行股份有限公司
法定代理人  乙○○
訴訟代理人  丙○○
被      告  甲○○
當事人間清償借款事件，本院於民國95年6 月20日言詞辯論終結
，判決如下：
    主      文
被告應給付原告新台幣壹佰玖拾萬玖仟壹佰貳拾貳元，及自民國
94年1 月3 日起至清償日止，按週年利率3.88% 計算之利息，暨
自民國94年2 月4 日起至清償日止，逾期在6 個月以內者，按上
開利率10% ，逾期在6 個月以上者，按上開利率20% 計算之違約
金。
訴訟費用由被告負擔。
    事實及理由
一、原告主張：訴外人陳順在邀同被告甲○○為連帶保證人，於
    民國86年2月3日與原告簽訂消費借貸及連帶保證契約，由陳
    順在向原告借款新台幣（下同）2,500,000 元，約定借款期
    間自86年2月3日起至 106年2月3日屆滿，每1個月為1期，分
    240 期，按月平均攤還本息，利息則依原告訂定之基本放款
    利率加年息2.25% 機動調整計算，嗣自92年2 月3 日起，利
    息改依原告公告定儲利率指數加年息2.33% 機動調整計算，
    如未依約按期清償本息時，全部借款視為到期，陳順在除應
    給付按上開利率計算之利息外，並應加給逾期在6 個月以內
    ，按上開利率10% ，逾期在6 個月以上，按上開利率20% 計
    算之違約金。詎陳順在自94年1 月3 日起即未按期還款，依
    約全部借款應視為到期，尚積欠原告1,909,122 元未清償（
    依當時利率為1.55%+2.33%= 3.88%），迭經原告催討亦未置
    理。被告甲○○為陳順在之連帶保證人，依法自應負清償責
    任。為此乃依消費借貸及連帶保證之法律關係提起本訴，聲
    明請求被告應給付如主文第1 項所示之本金、利息及違約金
    。
二、被告則以：訴外人陳順在已經死亡，原告應該先向陳順在之
    繼承人求償後才能向保證人求償，原告對繼承人請求後不足
    額部分伊願意承擔等語以資抗辯，並聲明請求駁回原告之訴
    。
三、原告主張之事實，業據提出與所述相符之借據、增補借據、
    利率查詢及往來名細查詢各1 份為證，且為被告所不爭，經
    本院調查證據之結果，原告之主張自堪信為真實。
四、按稱消費借貸者，謂當事人一方移轉金錢或其他代替物之所
    有權於他方，而約定他方以種類、品質、數量相同之物返還
    之契約；借用人應於約定期限內，返還與借用物種類、品質
    、數量相同之物；另當事人得約定債務人不履行債務時，應
    支付違約金，民法第474條、第478條及第250條第1項分別定
    有明文。次按數人負同一債務，明示對於債權人各負全部給
    付之責任者，為連帶債務，民法第272條第1項已有明文，而
    所謂連帶保證債務，係指保證人與主債務人負同一債務，對
    於債權人各負全部給付之責任者而言（最高法院45年台上字
    第1426號判例參照）；而連帶債務人之債權人，得對於債務
    人中之一人或數人，或其全體，同時或先後請求全部或一部
    之給付，且連帶債務未全部履行前，全體債務人仍負連帶責
    任；又保證債務，除契約另有訂定外，包含主債務之利息、
    違約金、損害賠償及其他從屬於主債務之負擔，民法第 273
    條及第740 條分別定有明文。被告固以前詞置辯，惟其所辯
    ，參諸前開說明，核與原告請求權效力不生排除、障礙或消
    滅之影響，尚難遽採。本件訴外人陳順在既自94年1 月3 日
    起積欠原告1,909,122 元尚未清償，而被告為本件借款之連
    帶保證人，依前開說明，自應負連帶清償責任。從而，原告
    依消費借貸及連帶保證之法律關係，請求被告給付如主文所
    示之本金、利息及違約金，即屬正當，應予准許。
五、據上論結，本件原告之訴為有理由，依民事訴訟法第78條，
    判決如主文。
中    華    民    國    95    年     7    月     4    日
                  民事鳳山分庭法  官  李代昌
正本係照原本作成。
如不服本判決，應於送達後20日內，向本院提出上訴狀並表明上
訴理由，如於本判決宣示後送達前提起上訴者，應於判決送達後
10日內補提上訴理由書（須附繕本）。
中    華    民    國    95    年     7    月     4    日
                              書記官  林豐富


司法院資訊處製作；財團法人民間司法改革基金會備份。
